臺灣臺東地方法院刑事判決　　　　　　　　　　　　　九十二年度簡上字第五三號
　　上　訴　人
　　即　被　告　乙○○
右列上訴人因竊佔案件，不服本院中華民國九十二年七月二十九日九十二年度東簡字
第三二九號第一審判決（聲請簡易判決處刑案號：臺灣臺東地方法院檢察署九十二年
度偵字第八○五號）提起上訴，本院管轄之第二審合議庭適用第一審通常程序判決如
左：
    主  文
原判決撤銷。
乙○○無罪。
    理  由
一、聲請簡易判決處刑意旨略以：上訴人即被告乙○○（下稱被告）明知臺東市○○
    路二五五巷一號六樓之六、之七套房兩間係甲○○所有、獨立申裝水電、從未出
    租使用，絕非其在上址同棟內所經營之崧宥飯店（聲請簡易決處刑書誤載為「松
    宥飯店」）所得使用。竟於民國八十九年間至九十一年七月十四日間之不詳時日
    ，意圖為自己不法之所有，擅自鳩工更換上開二套房之鑰匙，搬入寢具、家電，
    而將之改裝為與崧宥飯店其他供出租之套房相同之客房，再編為該飯店之七一五
    、七一七號房以竊佔之，令該飯店內不知情之員工攬客歇息，因認被告涉有刑法
    第三百二十條第二項之竊佔罪嫌等語。
二、按犯罪事實應依證據認定之，無證據不得推定其犯罪事實。又不能證明被告犯罪
    者，應諭知無罪之判決，刑事訴訟法第一百五十四條第二項、第三百零一條第一
    項分別定有明文。次按告訴人之告訴係以使被告受刑事訴追為目的，是其陳述是
    否與事實相符，仍應調查其他之證據以資審認；而事實之認定，應憑證據，如未
    能發現相當證據，或證據不足以證明，自不能以推測或擬制之方法，為裁判基礎
    ；且認定犯罪事實所憑之證據，其為訴訟上之證明，須於通常一般之人不致有所
    懷疑，而得確信其為事實之程度者，始得據為有罪之認定，倘其證明尚未達到此
    一程度，而有合理之懷疑存在而無從使事實審法院得有罪之確信時，即應由法院
    為諭知被告無罪之判決；苟積極證據不足為不利於被告事實之認定時，即應為有
    利於被告之認定，更不必有何有利之證據（最高法院著有五十二年臺上字第一三
    ○○號、四十年臺上字第八六號、七十六年臺上字第四九八六號、三十年上字第
    八一六號等判例可資參照）。
三、檢察官認被告乙○○涉有右揭竊佔犯行，無非係以被告曾於偵查中自承有經營過
    崧宥飯店，及告訴人甲○○之指訴、證人林朝安、黃琮壹（即黃仁茂）、紀信村
    、趙進、李利梅等人之證詞，以及租約影本、地籍資料、現場照片等為其主要論
    據。惟訊據被告堅詞否認有上揭犯行，並辯稱：伊雖曾經營過崧宥飯店，但從未
    使用過上開七一五、七一七號房間，況告訴人指稱係在九十一年七月十四日才發
    現遭竊佔之事實，然伊在九十一年六月後就已將崧宥飯店轉手給黃琮壹經營了，
    伊並沒有竊佔等語。
四、經查：
（一）證人即崧宥飯店櫃檯人員趙進於警詢時證稱：「（問：九十一年七月以前，該
      飯店實際負責人為誰？）九十一年三月前是乙○○，六月一日起黃仁茂是負責
      人。」（見九十二年五月十八日警詢筆錄），證人即崧宥飯店櫃檯人員李利梅
      於警詢時亦證稱：「我於九十一年六月至六月底在崧宥飯店上班。」、「我上
      班時負責人是黃仁茂，我是向黃仁茂領薪水。」（見九十二年五月十八日警詢
      筆錄）及證人黃仁茂於警偵訊中證稱：伊是從九十一年七月一日開始經營（見
      九十一年九月十日警詢筆錄、九十二年四月二日偵訊筆錄）等語，與被告辯稱
      ：「我是在九十一年還是崧宥飯店實際負責人。九十一年七月前有委託李經理
      ，我還是董事長，七月一日以後，我掛名董事，委託黃仁茂幫我經營。」等語
      （見九十二年四月二日偵訊筆錄）互核大致相符，足證至遲在九十一年七月以
      後，原崧宥飯店已易手由證人黃仁茂負責經營，被告已非該飯店實際負責人。
（二）然依告訴人所指稱：「八十九年左右曾到我房屋時，並未有崧宥飯店的床舖等
      東西，直到九十一年七月十四日才發現遭崧宥飯店竊佔為其營業場所。」等語
      （見九十一年十月五日警詢筆錄），僅係明確表示在九十一年七月十四日始發
      覺遭他人竊佔，並未指明遭竊佔之大約始點，且公訴人亦未就告訴人所有之前
      開房間自八十九年即遭竊佔之事實，舉證證明之。而就告訴人發現遭竊佔之當
      時當時，被告既非崧宥飯店實際負責人，已如前述，即難謂其對於九十一年七
      月間之飯店房間使用狀況仍有所悉，而遽以推論其有竊佔之事實。
（三）再依卷附九十一年六月二日至同年六月三十日之崧宥大飯店房況總表、日報表
      以觀，並無七一五、七一七號房間之住宿紀錄，且在房況總表上該二房號欄位
      均已全部塗黑，無從供飯店櫃檯人員登記房間住宿情況使用，是被告辯稱：其
      在八十九年至九十一年七月間雖實際經營崧宥飯店，但因七一五、七一七號房
      並非其飯店使用之房間，所以在當初製作房況表的時候就將該二號房塗黑等語
      ，應堪採信，是亦無從證明在被告經營飯店期間內，有何公訴人所指之竊佔犯
      行。
（四）從而，本件被告在告訴人指訴其房間遭人竊佔之時，並非崧宥飯店負責人，且
      依證人黃仁茂（改名黃琮壹）等人之證言及卷附資料，復無其他證據足資證明
      被告有告訴人所指，自八十九年間起即有竊佔上開二房間之事實，依法自應諭
      知無罪之判決。
五、原審未予細究，遽對被告予以論罪科刑，即屬難以維持，被告聲明上訴指摘原判
    決認定事實有誤，為有理由，此有刑事訴訟法第四百五十二條之情形，自應由本
    院將原判決撤銷改判，逕改依第一審通常程序諭知被告無罪。
據上論斷，應依刑事訴訟法第四百五十五條之一第三項、第四百五十二條、第三百六
十九條第一項前段、第三百六十四條、第三百零一條第一項，判決如主文。
本案經檢察官丙○○到庭執行職務。
中      華      民      國    九十三    年      一      月      三十    日
                                    臺灣臺東地方法院刑事第三庭
                                        審判長法  官  楊力進
                                              法  官  柯姿佐
                                              法  官  范乃中
右正本證明與原本無異。
如不服本判決，應於判決送達後十日內向本院提出上訴狀。（須附繕本）
「切勿逕送上級法院」
                                              書記官  陳俊德
中      華      民      國    九十三    年      一      月     三十     日
